---
title: "Ejercicios para practicar"
author: "Juan Barriola y Sofía Perini"
date: "28 de agosto de 2021"
output:
  html_notebook:
    toc: yes
    toc_float: yes
---

```{=html}
<style type="text/css">
div.main-container {
  max-width: 1600px;
  margin-left: auto;
  margin-right: auto;
}
</style>
```
## Ejercicio 1

#### 1) Dataset state.x77

Crear un dataframe con el dataset de R: state.x77 y contestar las siguientes preguntas:

```{r}
data(state)
df = as.data.frame(state.x77)
```

a)  ¿Cuál es la población total de Estados Unidos?

    ```{r}
    colnames(df)
    sum(df$Population)
    ```

b)  ¿Cuál es la media de la expectativa de vida?

    ```{r}
    mean(df$`Life Exp`)
    ```

c)  ¿Cual es la mediana del ingreso en pesos argentinos?

    ```{r}
    # $ 145 el peso respecto al dolas - 2 sept de 2022
    mean(df$Income)*145
    median(df$Income)*145
    ```

#### 2) Nueva variable

Crear un dataset **df_indice** solo con las columnas de porcentaje de analfabetismo sobre población (*Illiteracy*) y tasa de homicidios por 100.000 habitantes (*Murder*).

```{r}
df_indice <- df[c("Illiteracy", "Murder")]
dim(df_indice)
class(df_indice)
```

a)  Crear una nueva variable **ilit_murd** que contenga la suma de los valores de ambas variables del dataset.

    ```{r}
    df_indice["ilit_murd"] = df_indice$Illiteracy + df_indice$Murder
    df_indice
    ```

b)  Encontrar los valores máximos y mínimos de esta nueva variable.

    ```{r}
    max(df_indice$ilit_murd)
    min(df_indice$ilit_murd)
    ```

#### 3) Objetos

a)  Crear un VALOR llamado *OBJETO* definido como el resultado de la suma: 5+6

    ```{r}
    objeto <- 5 + 6
    ```

b)  Crear un VECTOR *VEC0* que contenga una muestra aleatoria de números del 1 al 10.

    ```{r}
    vec0 <- runif(10, 1, 10)
    vec0
    sum(vec0)
    ```

    ```{r}
    # Otra alternativa, con enteros
    vec0 <- sample(1:10, 10)
    vec0
    sum(vec0)
    ```

c)  Crear 3 vectores ( *VEC1*, *VEC2*, *VEC3*) que sean transformaciones del anterior consistentes en multiplicar por 2, elevar al cuadrado y restarle 2, respectivamente.

    ```{r}
    vec0
    vec1 <- vec0 * 2
    vec1

    #otra
    vec1 <- sapply(vec0, FUN = function(x) x * 2)
    vec1

    vec2 <- vec0 ^ 2
    vec2

    vec3 <- vec0 - 2
    vec3
    ```

d)  Crear 3 vectores con la misma cantidad de elementos que VEC0, pero con variables string (texto) ( *VEC4*, *VEC5*, *VEC6*). Hint: usar la funcion `rep()` en los casos que se quiera repetir un caracter.

    ```{r}
    vec4 <- rep("a", length(vec0))
    vec4

    vec5 <- c(rep("Si", 5), rep("No", 3), rep("Ns/Nc", 2))
    vec5

    vec6 <- c("a", "s", "d", "f", "g", "h", "j", rep("k",3))
    vec6
    ```

e)  Crear un dataframe *DFRAME* como combinación de todos los vectores creados previamente.

    ```{r}
    dframe <- data.frame(vec0, vec1, vec2, vec3, vec4, vec5, vec6)
    dframe
    ```

f)  Crear una lista *LA_LISTA* con el *OBJETO* creado en el punto a), alguno de los vectores y el *DFRAME* del punto e).

    ```{r}
    LA_LISTA <- list(objeto, vec0, vec5, dframe)
    LA_LISTA
    ```

#### 4) Loops

a)  Para todos los valores del vector *VEC0*, *imprimir* mediante un loop el triple de dichos valores.

    ```{r}
    for (valor in vec0) {
      print(valor*3)
    }
    ```

b)  Armar un loop que itere sobre los valores únicos de la variable *VEC6* del dataframe *DFRAME* e imprima un texto que combine el valor de *VEC6* y de *VEC0*.

    ```{r}
    #vec6
    #unique(dframe$vec6)
    for (valor_unico in unique(dframe$vec6)) {
      mensaje <- paste(dframe$vec6[vec6 == valor_unico], dframe$vec0[vec0 == valor_unico], sep = " ")
      print(mensaje)
    }
    ```

c)  Reescribir el VEC1 del DATAFRAME para que sus elementos sean: el doble de *VEC_0* cuando éste sea mayor a 2 e iguales a *VEC_0* para el resto de los casos. Hint: usar la función `ifelse()`

    ```{r}
    dframe$vec1 <- ifelse(dframe$vec0 > 2, dframe$vec0 * 2, dframe$vec0)
    dframe
    ```

#### 5) Funciones

a)  Crear una función llamada *Hola_Mundo* que imprima el texto "Hola mundo"

    ```{r}
    Hola_Mundo <- function() {
      print("Hola mundo")
    }
    Hola_Mundo()
    ```

b)  Crear una función *`Sumatoria_enteros`* que devuelva la sumatoria de los números enteros comprendidos entre 1 y un parámetro x a definir. Es decir, una función Sumatoria_enteros(x) que devuelva la sumatoria de los enteros de 1 a x.

    ```{r}
    Sumatoria_enteros <- function(x) {
      return(sum(1:x))
    }
    Sumatoria_enteros(5)
    Sumatoria_enteros(10)
    Sumatoria_enteros(7)
    ```

c)  Crear una función *primer_elem_matriz* cuyo parámetro/input X sea una matrix y que devuelva la dimensión de la matriz en cuestión y un texto que diga *"El primer elemento es par"* en caso de que así lo fuera o *"El primer elemento no es par"* en caso contrario. Evaluar la función creada para el dataset *DFRAME*.

    ```{r}

    primer_elem_matriz <- function(X) {
      mensaje = ifelse(X[1,1] %% 2 == 0, "El primer elemento es par", "El primer elemento no es par")
      return(c(dim(X), mensaje))
    }
    primer_elem_matriz(dframe)
    ```

## Ejercicio 2

#### 1) Dataset EPH

El INDEC[^1] publica las bases de microdatos de la Encuesta Permanente de Hogares (EPH). Para este ejercicio deberán descargar la base "usu_individual_T120.txt" que corresponde a la base Individual del 1er trimestre de 2020 y se encuentra disponible en el campus.

[^1]: Fuente: <https://www.indec.gob.ar/indec/web/Institucional-Indec-BasesDeDatos>

a)  Levantar y guardar la base en un objeto llamado *individualt120*. La misma usa como separador ";".

    ```{r}
    start_time <- Sys.time()
    individualt120 <- read.csv("../datasets/usu_individual_T122.txt", header = TRUE, sep = ";")
    end_time <- Sys.time()
    dim(individualt120)
    print(end_time - start_time)
    ```

b)  Visualizar el contenido del dataset. Hint: Se puede utilizar la funcion `glimpse()` de la libreria tibble para visualizar el contenido de la base, identificando dimensión, tipos de variables y primeros valores de cada una.

    ```{r}
    require(tibble)

    glimpse(individualt120)
    ```

c)  Guardar la base como un archivo de extensión .RDS con la función saveRDS() y volver a levantarla pero desde el nuevo archivo .RDS y asignarla con el nombre *BaseRDS* ¿tarda más o menos?

    ```{r}
    saveRDS(individualt120, "../datasets/usu_individual_T122.RDS")

    start_time <- Sys.time()
    BaseRDS <- readRDS("../datasets/usu_individual_T122.RDS")
    end_time <- Sys.time()
    print(end_time - start_time)
    ```

#### 2) Función acumulado

Crear una función *acumulado* que calcule el valor acumulado (suma) de una variable numérica a designar X en un dataset también a designar df. Es decir, que brinde el valor resultante de acumulado(df, X).

```{r}
acumulado <- function(df, X) {
  return(sum(df[,X]))
}
```

a)  Evalúela para la columna "PONDERA" del dataframe *individual_T120*.

    ```{r}
    acumulado(individualt120, "PONDERA")
    ```

b)  Utilizar dicha función para calcular el acumulado de PONDERA por Sexo (variable CH04), sabiendo que 1 = varón y 2 = mujer.

    ```{r}
    #unique(individualt120$CH04)
    #individualt120[individualt120$CH04 == 1,]
    acumulado(individualt120[individualt120$CH04 == 1,], "PONDERA")
    acumulado(individualt120[individualt120$CH04 == 2,], "PONDERA")
    ```

c)  Modificar la función anterior ( *acumulado2*) para que devuelva un vector que contenga la frecuencia poblacional (el acumulado calculado previamente) y la muestral (número de filas del dataset).

    ```{r}
    acumulado2 <- function(df, X) {
      valor_poblacional <- acumulado(df, X)
      valor_muestral <- nrow(df)
      return(c(valor_poblacional, valor_muestral))
    }
    ```

d)  Utilizar la función modificada para calcular las frecuencias muestrales y poblacionales por Sexo.

    ```{r}
    acumulado2(individualt120[individualt120$CH04 == 1,], "PONDERA")
    acumulado2(individualt120[individualt120$CH04 == 2,], "PONDERA")
    ```
